臺灣南投地方法院民事判決
110年度訴字第310號
原      告  良京實業股份有限公司

法定代理人  平川秀一郎

訴訟代理人  周秀英  
被      告  王嘉慶  
上列當事人間清償債務事件，本院於民國110年12月3日言詞辯論
終結，茲判決如下：
    主  文
被告應於繼承被繼承人陳賢睿之遺產範圍內給付原告新臺幣伍拾
壹萬壹仟肆佰伍拾壹元，及其中新臺幣伍拾萬元自民國九十六年
一月二十九日起至清償日止，按年息百分之十二計算之利息，暨
自民國九十六年三月一日起至清償日止，其逾期在六個月以內者
，按上開利率百分之十，逾期超過六個月者，按上開利率百分之
二十計算之違約金。
訴訟費用由被告於繼承被繼承人陳賢睿之遺產範圍內負擔。
本判決第一項於原告以新臺幣壹拾柒萬零伍佰元供擔保後，得假
執行；但被告如以新臺幣伍拾壹萬壹仟肆佰伍拾壹元為原告供擔
保後，得免為假執行。
    事實及理由
一、原告起訴主張略以：
　㈠被告之被繼承人陳賢睿（下稱陳賢睿）於民國94年間向訴外
    人寶華商業銀行股份有限公司（下稱寶華銀行）申請小額循
    環信用貸款，借款金額新臺幣（下同）50萬元，借款動用期
    間自核准日起為期3年，期滿30日前，如立約人不為書面反
    對續約之意思表示並經審核同意者，得以同一內容繼續延長
    3年，不另換約，其後每年屆期時亦同，並約定借款利率以
    固定年利率百分之12計算，按日計息，每月底結息一次，自
    借款日起，每月15日為最終繳款日，應繳足最低繳款金額，
    如未依約繳納時，即視為全部到期，被告應清償所欠債務，
    且逾期按貸款總額自應償日起，逾期未滿6個月者，按上開
    利率百分之10，超過6個月者，按上開利率百分之20計算之
    違約金。惟陳賢睿自96年1月28日起即未按期清償，即已喪
    失期限利益，自應清償借款餘額之本息511,451元其中50萬
    元自96年1月29日起至清償日止，按年息百分之12計算之利
    息，暨自96年3月1日起至清償日止，逾期在6個月以內者，
    按上開利率百分之10，逾期超過6個月者，按上開利率百分
    之20計算之違約金。
　㈡再者，寶華銀行業已將對陳賢睿之債權讓與原告並通知陳賢
    睿後，經原告催告後，仍置之不理；又陳賢睿於108年3月16
    日死亡，被告為其繼承人，則被告自應就繼承陳賢睿之遺產
    範圍內就上開債務負清償責任。爰依消費借貸及繼承之法律
    關係提起本訴。並聲明：如主文第1項所示。
二、被告則抗辯略以：
　　陳賢睿是其女兒，且陳賢睿沒有結婚亦無子女，惟被告已年
    邁，健康狀況不佳，目前靠政府之救濟金維生，現無力清償
    。並聲明：原告之訴及其假執行之聲請均駁回；願供擔保，
    請准宣告免為假執行。
三、本院之判斷：
　㈠原告主張陳賢睿於94年間向寶華銀行申請小額循環信用貸款
    ，借款金額50萬元，借款動用期間自核准日起為期3年，期
    滿30日前，如立約人不為書面反對續約之意思表示並經審核
    同意者，得以同一內容繼續延長3年，不另換約，其後每年
    屆期時亦同，並約定前開借款及違約金；惟陳賢睿自96年1
    月28日起即未按期清償而喪失期限利益，尚應清償借款餘額
    之本息511,451元其中50萬元自96年1月29日起至清償日止，
    按年息百分之12計算之利息，暨自96年3月1日起至清償日止
    ，逾期在6個月以內者，按上開利率百分之10，逾期超過6個
    月者，按上開利率百分之20計算之違約金；又陳賢睿於108
    年3月16日死亡，被告為其繼承人等情，業據其提出魔力現
    金卡申請書暨約定書、分攤表、債權讓與證明書、債權讓與
    公告新聞紙、除戶謄本、戶籍謄本、繼承系統表、司法院家
    事事件公告查詢結果、債權移轉並催請清償欠款通知函及回
    執為證（見本院卷第17頁至第43頁、第113頁），自堪信為
    真實。
  ㈡按稱消費借貸者，謂當事人一方移轉金錢或其他代替物之所
    有權於他方，而約定他方以種類品質、數量相同之物返還之
    契約。借用人應於約定期限內，返還與借用物種類、品質、
    數量相同之物。遲延之債務，以支付金錢為標的者，債權人
    得請求依法定利率計算之遲延利息，但約定利率較高者，仍
    從其約定利率。當事人得約定債務人於債務不履行時，應支
    付違約金。民法第474條第1項、第478條前段、第233條第1
    項、第250條第1項分別定有明文。經查：陳賢睿向原告申請
    小額循環信用貸款後，未依約按期清償而喪失期限利益，尚
    應清償借款餘額511,451元及其中50萬元自96年1月29日起至
    清償日止，按年息百分之12計算之利息，暨自96年3月1日起
    至清償日止，逾期在6個月以內者，按上開利率百分之10，
    逾期超過6個月者，按上開利率百分之20計算之違約金等情
    ，業如上述，則原告自得依消費借貸契約之法律關係請求陳
    賢睿給付上開金額。
  ㈢次按繼承人自繼承開始時，除本法另有規定外，承受被繼承
    人財產上之一切權利、義務，但權利、義務專屬於被繼承人
    本身者，不在此限；繼承人對於被繼承人之債務，以因繼承
    所得遺產為限，負清償責任；繼承人對於被繼承人之債務，
    以因繼承所得遺產為限，負連帶責任，民法第1148條、第11
    53條第1 項分別定有明文。經查：陳賢睿於108 年3 月16日
    死亡，被告為陳賢睿之繼承人且未辦理拋棄繼承等情，業如
    前述，則依前揭規定，原告自可對被繼承人陳賢睿之繼承
    人即被告請求清償前開借款債務，惟被告對於被繼承人陳賢
    睿之債務，僅以因繼承所得遺產為限，負清償責任。
四、綜上所述，原告依消費借貸及繼承之法律關係，請求被告於
    繼承陳賢睿之遺產範圍內就主文第1項所示之金額負給付責
    任，為有理由，應予准許。
五、兩造均陳明願供擔保請准宣告假執行及免為假執行，經核於
    法均無不合，爰分別酌定相當擔保金額並宣告之。
六、本件事證已臻明確，兩造其餘攻擊防禦及證據，核與本案之
    判斷不生影響，爰毋庸一一審酌論列，併此敘明。
七、訴訟費用負擔之依據：民事訴訟法第78條。 　　
中　　華　　民　　國　　110 　年　　12　　月　　17　　日
                  民事第二庭  法　官　鄭順福
以上正本係照原本作成
如對本判決上訴，須於判決送達後20日內向本院提出上訴狀。如
委任律師提起上訴者，應一併繳納上訴審裁判費。
中　　華　　民　　國　　110 　年　　12　　月　　17　　日
                              書記官　施涵雯